【裁判字號】    89,訴,2039
【裁判日期】    900131
【裁判案由】    毒品危害防制條例
【裁判全文】
臺灣高雄地方法院刑事判決                        八十九年度訴字第二三九號
    公  訴  人  臺灣高雄地方法院檢察署檢察官
    被      告  乙○○
    被      告  戊○○
    共      同
    指定辯護人  本院公設辯護人丁○○
右列被告等因違反毒品危害防制條例案件，經檢察官提起公訴（八十八年度偵字第二
八四○六號），本院判決如左：
    主  文
乙○○、戊○○均無罪。
    理  由
一、公訴意旨略以：被告乙○○及戊○○意圖不法利益，共同基於概括犯意，向綽號
    「銅光」不詳姓名男子購入第一級毒品海洛因後，以0000000000號行
    動電話為聯絡工具，自民國八十八年十月間起，在高雄市○○路台灣高等法院附
    近等處，以一小包或一小截塑膠管分量新台幣（下同）一千元之價格，販賣第一
    級毒品海洛因與綽號「偉仔」、「阿南仔」不詳姓名男子及其他不特定人數次，
    嗣綽號「偉仔」男子向其相約購買第一級毒品海洛因，乙○○、戊○○依約送第
    一級毒品海洛因與綽號「偉仔」時，於八十八年十一月十八日十八時十分許，行
    經高雄市○○區○○街二六九號前，為警查獲，並扣得乙○○丟棄於地上之海洛
    因二小包，殘留海洛因毒品夾鏈帶四只，旋又於乙○○、戊○○在高雄市○○區
    ○○路一六一號七樓之六租住處，查獲注射針筒十三支、美娜水四瓶、吸管乙支
    。因認被告乙○○及戊○○共同涉犯毒品危害防制條例第四條第一項販賣第一級
    毒品罪嫌。
二、按犯罪事實應依證據認定之，無證據不得推定其犯罪事實；復被告之自白，不得
    作為有罪判決之唯一證據，仍應調查其他必要之證據，以察其是否與事實相符；
    又不能證明被告犯罪或其行為不罰者，應諭知無罪之判決，刑事訴訟法第一百五
    十四條、第一百五十六條第二項、第三百零一條第一項分別定有明文。又認定不
    利於被告之事實，須依積極證據，苟積極證據不足為不利於被告事實之認定時，
    即應為有利於被告之認定，更不必有何有利之證據，最高法院三十年上字第八一
    六號著有判例可資參照。本件公訴意旨認被告乙○○及戊○○涉犯毒品危害防制
    條例第四條第一項販賣第一級毒品罪嫌，無非以被告等於警訊中之自白，證人丙○○於警訊中之證詞、及扣案之物品，為其論罪依據。
三、訊據被告乙○○及戊○○等固坦承確有於八十八年十一月十八日下午六時十分許
    ，在高雄市○○區○○街二六九號前，為警查獲，並當場扣得被告乙○○丟棄於
    地上之海洛因二小包，殘留海洛因毒品夾鏈帶四只，並於被告等在高雄市○○區
    ○○路一六一號七樓之六租住處，查獲注射針筒十三支、美娜水四瓶、吸管乙支
    等物，且電話號碼0000000000號行動電話，係被告乙○○所使用之事
    實不諱，惟堅決否認有何販賣第一級毒品海洛因之犯行，均辯稱：扣案之第一級
    毒品海洛因二小包，係渠等共同出資，剛向綽號「銅光」購買，以為渠等施用，
    夾鏈帶係渠等先前施用後留下，以便日後沒毒品時，可以洗殘渣再吸，而注射針
    筒、美娜水及吸管均為渠等施用毒品之器具，警訊中所指之綽號「偉仔」是叫國
    慶，係為警查獲後打電話找乙○○要還賭債，渠等並不認識「阿南仔」，亦無販
    賣毒品予「阿南仔」，且係因警方刑求始供稱販毒等語。經查：
  (一)據證人丙○○於警訊中證稱：伊欲檢舉綽號「小珍」及「美齡」二名女子販毒給
    伊朋友綽號「阿南仔」之人，因他有吸毒習慣，曾邀伊一起向她們買過毒品，所
    以知道她們利用號碼0000000000號行動電話為對外聯絡工具，如欲購
    買毒品就打電話給她們，她們就騎機車至約定地點送貨，伊曾與「阿南仔」向她
    們購買過三次，時間為八十八年十月底、十一月五日左右及十一月十一日，均購
    買一千元，每次均是她們二人親自送毒品賣予伊朋友，約定交易地點均在凹仔底
    高等法院附近等語，惟證人丙○○於本院審理時證稱：伊有於警訊時當場指認被
    告等二人，但伊並不知她們的綽號，亦不知她們姓名，伊曾向她們購買過毒品二
    次，均是海洛因，是打手機與她們聯擊後，約在高等法院附近交易，時間係在八
    十八年十、十一月間，伊並無綽號「阿南仔」之友人，於警訊時所稱之朋友其綽
    號係叫「鳥頭仔」，伊知道她們販毒係因「鳥頭仔」曾帶伊前去，伊向「鳥頭仔
    」要她們之電話號碼後，與她們聯繫購買毒品，被告有時一人、有時二人送貨等
    語。惟經核證人丙○○上開之證詞，其於警訊中既稱僅係陪同友人向被告等購買
    毒品，然於本院審理時卻稱自己亦有向被告等購買毒品，且其友人究係綽號「阿
    南仔」或「鳥頭仔」、交易過程等事實，證人前後證詞均不一致，是尚難據其前
    後相互矛盾之證詞，即認被告等確有販賣毒品之事實。
  (二)被告為警查獲時當場扣得之白色粉末二包，經送法務部調查局鑑定之結果，確係
    第一級毒品海洛因（合計淨重二‧一一公克），有該局八十九年一月三日00
    0000000鑑定通知書乙紙附卷可憑。且被告等為警查獲時，於其等租住處
    ，並扣得注射針筒十三支、美娜水四瓶、吸管乙支等物。惟觀之於被告等租住處
    所扣案之物品，均係施用毒品之器具，並無任何販賣毒品所用之物品，且被告等
    均有施用毒品之習慣，有台灣高等法院被告全國前案紀錄表可按，並有高雄市立
    凱旋醫院八十八年十二月三日尿液檢驗成績書乙紙在卷足憑，再參以所扣得之毒
    品數量，足見被告等所辯：查獲之毒品係為渠等自己施用等語，尚與常情相符，
    堪信為真實。是亦難以此扣案之物品，而認被告等確有上開犯行。
  (三)據證人即查獲之員警甲○○於本院審理時證稱：伊係先請證人丙○○打電話與被
    告等聯繫買貨，再確定交易地點後，伊等前往現場埋伏，經證人在現場看到被告
    等並指證後，伊等立刻圍捕，被告看見伊等，即將手中之毒品丟棄等語。惟據證
    人丙○○於警訊中證陳：伊於八十八年十一月十八日下午五時三十分許，帶警方
    至高雄市鼓山區高等法院附近，伊所稱販賣毒品地點觀察，碰巧被告等二人也在
    該處出現，伊即告知警方販賣毒品予伊朋友「阿南仔」就是她們，警方即開車攔
    阻而查獲，經伊指認，販毒予伊朋友「阿南仔」之人，確係被告等二人等語。準
    此，本件查獲之過程，雖據證人即查獲之員警甲○○證稱：係因證人丙○○檢舉
    ，並以電話聯絡，確定交易地點後，始為警埋伏查獲等情，然據證人丙○○上開
    之證詞可知，證人丙○○並無以電話聯絡被告等，確定交易地點後，始帶警埋伏
    ，而係由其直接帶同警方前去所指稱販毒之地點埋伏後，碰巧遇見被告等，而由
    證人指證被告等係販毒之人而查獲。從而，就本件之查獲過程，並無法據以認定
    被告等出現於查獲地點，係為販賣毒品。
  (四)據被告戊○○於警訊時供稱：因有一名綽號「偉仔」男子打電話向乙○○相約購
    買第一級毒品海洛因，伊與乙○○依約欲送第一級毒品海洛因與綽號「偉仔」之
    人交易，半路就被警察查獲等語。惟並無任何證據可資證明確有綽號「偉仔」之
    人與被告等約定於查獲地點交易毒品，且亦無任何證據足證確有證人丙○○所稱
    其友人綽號「阿南仔」或「鳥頭仔」之人。是被告乙○○雖無法舉證證明綽號「
    偉仔」之人係所謂「國慶」，而以電話聯繫賭債之事，惟在無其他證據足證被告
    等確有販賣毒品之事實，亦不得以此遽認被告等確有上開犯行。
四、綜上所述，被告等雖於警訊中自承販賣第一級毒品海洛因之事實，惟並無任何積
    極證據足以證明被告等確有販賣毒品之行為，是尚不得以證人丙○○前後相互矛
    盾之證詞，及扣案之毒品並供施用毒品之器具，即認被告等確有販賣毒品之犯行
    。依上所述，公訴人之指述尚不足以證明被告犯罪。此外，復查無其他積極證據
    足以證明被告確有公訴人所指之犯行，揆諸首揭法條及判例意旨，既不能證明被
    告犯罪，依法應諭知無罪之判決。
據上論斷，應依刑事訴訟法第三百零一條第一項，判決如主文。
本案經檢察官陳登燦到庭執行職務。
中      華      民      國      九十    年      一    月      三十一    日
                                  臺灣高雄地方法院刑事第六庭
                                      法  官  洪榮家
右正本證明與原本無異。
如不服本判決，應於判決送達後十日內，向本院提出上訴狀。
                                      書記官  曾定家
中      華      民      國      九十    年      一    月      三十一    日


司法院資訊處製作；財團法人民間司法改革基金會備份。
